# 请教陈版非同一控制下的合并问题

提问人：nizzi 时间：2014-03-07 16:02:20
请教陈版和各位高人： 我现在在做一个非同一控制的企业合并，产生了一个疑问：我们现在是合并子公司资产、负债的公允价值，那对于子公司的应收账款、坏账准备，存货及存货跌价准备，应将余额和减值准备分别并入合并报表的余额和减值减备，还是将子公司的应收账款净额、存货净额计入合并报表的余额中呢？ 恳请指教，多谢！

回答人：chenyiwei
理论上，对各项资产、负债的初始入账金额应该是其公允价值，所以是不应当把这些资产原先在被购买方账面上的累计折旧、累计摊销、减值准备等备抵项目带过来的。但在实际操作中，对于应收款项等货币性债权，为了方便备查管理，也可以在账务处理中设置“原始金额”和“坏帐准备”等明细科目予以区分。
这样处理可能产生的后果之一是对坏帐准备转回的限制。例如，被购买方一笔应收账款 1000 万元，原先在被购买方账面上提了 100 万的坏帐准备，账面价值为 900 万元，购买日的公允价值也是 900 万元（金融资产的初始计量金额应为其当日公允价值）。如果后续对其坏帐准备进行复核时，认为因为债务人状况的改善，可收回金额的估计变为 950 万元，则在被购买方自身账面上可以转回 50 万元的坏帐准备，但在其购买方的合并报表层面，不能进行因转回购买日原有坏帐准备而增记其账面价值的处理，否则就与金融工具准则规定此类金融资产采用“摊余成本”计量而不确认后续公允价值变动的原则不一致。由此导致同一项应收款项在个别报表和合并报表层面的计量金额出现不一致情况。

提问人：nizzi 时间：2014-03-08 20:16:27
多谢陈版的解答。还有一个也是非同一控制的问题想请教下，本期A公司投入 1 千万购买B公司，为 5 月 15 日汇入B公司，但现在购买日为 6 月 1 日，合并现金流量表只合并B公司6-12月的现金流量，也就不包含这笔“筹资活动的现金流入”，无法跟A公司的“投资活动的现金流出”抵销。这种情况该如何处理呢？可以将“投资活动的现金流出”1千万留在合并现金流量表上吗？ 另外，合并现金流量表上是不是把购买日B企业的货币资金余额填在“子公司吸收少数股东投资收到的现金”上，如果不这样填“期末现金及现金等价物余额”不能等于货币资金的期末余额啊。 合并过程中碰到很多问题都没法在书上找到答案，真是不好意思，再麻烦陈版赐教！

回答人：chenyiwei
1 、请核实购买日的确定是否恰当，以及支付 1000 万元是否与合并仍然是相关的。如果是合并交易的组成部分，而不是独立于企业合并交易的另一项独立交易，则不单列该 1000 万元的现金流量，而是将其流出金额与购买日取得该子公司的现金净额相抵后按净额列入合并现金流量表。 2 、购买日取得被购买方的现金应抵减“取得子公司或者其他营业单位支付的现金净额”，如果抵减后该项目金额为负数的，则按正数填入“收到的其他与投资活动有关的现金”。这一条在准则讲解中很明确。